【裁判字號】    88,訴,2098
【裁判日期】    890211
【裁判案由】    毒品危害防制條例等
【裁判全文】
臺灣高雄地方法院刑事判決                        八十八年度訴字第二九八號
    公  訴  人  臺灣高雄地方法院檢察署檢察官
    被      告  甲○○
    選任辯護人  蔡雪玲  律師
右列被告因毒品危害防制條例等案件，經檢察官提起公訴（八十八年度偵字第二四六
五五號），本院判決如左：
        主  文
郭清源輸入禁藥，處有期徒刑拾月。緩刑年。
        事  實
一、郭清源可得而知外觀「藍色蓋灰色體」及「藍色蓋白色體」之不知名膠囊，依法
    應經主管機關之許可，始准輸入（內含ＰＨＥＮＴＥＲＭＩＮＥ成分，屬安非他
    命類藥品，業經行政院衛生署於民國六十九年十二月八日以衛署藥字第三０一一
    二四號公告禁止輸入，屬藥事法第二十二條第一款所稱之禁藥），竟罔顧正常程
    序而基於輸入禁藥之犯意，於八十八年五月二十二日在泰國向不詳人士購買上開
    膠囊藥品各一八四八、四一一六粒，以枕頭套包紮藏放在隨身行李袋內，當日傍
    晚攜帶自泰國搭乘泰國航空ＴＧ─六五二號班機返回高雄國際機場而輸入禁藥。
    嗣由財政部高雄關稅局高雄機場分局關員會同航空警察局高雄分局安檢人員，於
    當日二十二時二十分許，在機場入境室五號檢查檯，自其行李箱內當場查獲前開
    膠囊藥品。
二、案經財政部高雄關稅局移送臺灣高雄地方法院檢察署檢察官偵查起訴。
        理  由
一、訊據被告郭清源對輸入上開數額之膠囊，固直承不諱，惟矢口否認有輸入禁藥之
    認識，辯稱：因當地導遊介紹是很有效之減肥藥，想買回給家人用，並不知係公
    告禁止輸入之禁藥等語。經查，被告隨機攜帶入境之上開扣案膠囊經送請鑑驗結
    果，檢出含有ＰＨＥＮＴＥＲＭＩＮＥ成分，為安非他命類藥品，業經行政院衛
    生署於民國六十九年十二月八日以衛署藥字第三０一一二四號公告為禁止使用之
    藥品，屬藥事法第二十二條第一款之禁藥，有行政院衛生署八十八年六月二十五
    日衛署藥字第八八０三六三五七號函、同署藥物食品檢驗局八十八年六月十六日
    藥檢壹字第八八０八五五五號函及附件檢驗成績書、照片及入境旅客申報單、運
    輸工具收據及搜索筆錄在卷足參。而按輸入藥品，應將其成分、規格、性能、製
    法之要旨，檢驗規格與方法及有關資料或證件，連同標籤、仿單及樣品，並繳納
    書費、查驗費，申請中央主管機關查驗登記，經核准發給藥品許可證後，始得輸
    入，此在藥事法第三十九條第一項已有明文；本件被告攜帶輸入遭查之膠囊含本
    件公告之禁藥共三萬三千零八十八粒，數量甚夥，又違反常情地將之以枕頭套包
    紮藏放在行李袋內，且未依法於入境時申報，顯係明知不法輸入而故意逃避海關
    查緝之情甚明。被告先在關稅局高雄機場分局供稱是向某家醫院購買的，嗣在本
    院改稱是在飯店向導遊買的，前後供述不一，佐以上開論述，顯見其稱不知為禁
    藥，要屬臨訟圖卸之詞，難以憑信。本案事證明確，被告犯行洵堪認定，應予依
    法論科。
二、按Ｐｈｅｎｔｅｒｍｉｎｅ為安非他命類藥品，業經行政院衛生署六十九年十二
    月八日衛署藥字第三０一一二四號公告為禁止使用之藥品，屬藥事法第二十二條
    第一款所稱之禁藥，核被告郭清源所為，係犯藥事法第八十二條第一項之輸入禁
    藥罪。審酌被告未經許可，擅自輸入含有Ｐｈｅｎｔｅｒｍｉｎｅ成分之安非他
    命類藥品數量達近五千粒，罔顧政府管制藥品之輸入意在防止國人濫用藥品危及
    健康之用意，念事後坦承大部分犯行，而查獲之禁藥尚未實際轉讓他人，未生實
質損害等一切情狀，爰酌情量處如主文所示之刑。又被告前未有前科紀錄，有卷
    附之臺灣高雄地方法院被告全國前案紀錄表可按，本件因一時失慮，致罹刑典，
    經此偵審程序及罪刑之宣告，當知所警惕，信無再犯之虞，本院認宣告之刑以暫
    不執行為當，併予宣告緩刑三年，以啟自新。至扣案之禁藥，業經財政部高雄關
    稅局沒入在案，此參該局八十八年十月四日高普機字第八八一０三八八一號查獲
    違反「藥事法」案件移送書自明，是不另為沒收之宣告，併此敘明。
三、公訴意旨另以：被告郭清源之上開輸入禁藥之行為同時觸犯毒品危害防制條例第
    四條第二項運輸第二級毒品及懲治走私條例第二條第一項私運管制物品進口之罪
    嫌。然查本件輸入含有Ｐｈｅｎｔｅｒｍｉｎｅ成分之安非他命類禁藥，並未公
    告列入「毒品危害防制條例」所稱之毒品，僅屬「管制藥品管理條例第三條所稱
    之第四級管制藥品，有行政院衛生署管制藥品管理局八十八年十二月二十七日管
    證字第八二一二０號函在卷可參，從而本件自不涉及違反毒品防制條例之犯行；
    又懲治走私條例第二條第一項所稱管制物品之項目及其數額，依同條第四項規定
    ，由行政院公告之，而依八十八年四月十日行政院公告修正自同月十六日起實施
    之「管制物品項目及其數額」表中之甲項「管制進出口物品第四種：毒品危害防
    制條例所列毒品及其製劑、罌粟種子、古柯種子及大麻種子」以觀，可見懲治走
    私條例第二條第一項所稱管制物品中之毒品，應指毒品危害防制條例所稱之毒品
    才是，本件上開查獲含有Ｐｈｅｎｔｅｒｍｉｎｅ成分之安非他命類禁藥，並未
    列入毒品危害防制條例所稱之毒品，已如前述，故亦不構成懲治走私條例第二條
    第一項所稱管制物品。因公訴意旨認此部份與前揭論罪科刑之輸入禁藥罪間，有
    想像競合犯之裁判上一罪關係，爰不另為無罪之諭知。
據上論斷，應依刑事訴訟法第二百九十九條第一項前段，藥事法第八十二條第一項，
刑法第十一條前段、第七十四條第一款，判決如主文。
中      華      民      國    八十九    年      二      月     十一     日
                                  臺灣高雄地方法院刑事第七庭
                                      法  官  藍  家  慶
右正本證明與原本無異。
如不服本判決，應於判決送達後十日內，向本院提出上訴狀。
                                      書記官  許  雅  惠
中      華      民      國    八十九    年      二      月     十一     日
附錄本判決論罪之法條：
藥事法第八十二條第一項：
製造或輸入偽藥或禁藥者，處七年以下有期徒刑，得併科新臺幣十五萬元以下罰金。


司法院資訊處製作；財團法人民間司法改革基金會備份。
